臺灣板橋地方法院刑事判決　　　　　　　96年度易字第1781號
公　訴　人　臺灣板橋地方法院檢察署檢察官
被　　　告　乙○○
上列被告因竊盜等案件，經檢察官提起公訴（96年度偵緝字第11
05號），本院判決如下：
    主  文
乙○○共同犯攜帶兇器竊盜罪，處有期徒刑柒月，減為有期徒刑
參月又拾伍日，如易科罰金，以新臺幣壹仟元折算壹日，扣案之
大型油壓剪壹把，沒收。又犯未指定犯人誣告罪，處拘役肆拾日
，如易科罰金，以新臺幣壹仟元折算壹日，減為拘役貳拾日，如
易科罰金，以新臺幣壹仟元折算壹日。
    事  實
一、乙○○與另一名不詳姓名、年籍之成年男子，共同意圖為自
    己不法之所有，基於竊盜之犯意，於民國95年12月8 日凌晨
    3 時40分許，共乘登記為乙○○名義之車號8C-3482 號自小
    客車1 部，至位於臺北縣樹林市○○街○ 段42巷口甲○○經
    營之工廠（夜間無人在內、看守）前，二人持屬其中一人所
    有客觀上可供兇器使用之大型油壓剪1 把下車，將屬甲○○
    所有長約49碼置於工廠內之完整PVC 電纜線（規格：100m/m
    平方3C），自工廠內竊出得手（侵入建築物部分未據告訴、
    起訴），其二人將該重量頗重之電纜線搬至巷口路邊，持所
    攜之大型油壓剪將該長約49碼電纜線剪斷成段，以便搬運，
    其二人先將竊取得手並經剪斷之電纜線2 段（一捆長9.2 公
    尺、重27.6公斤、一綑長5.9 公尺、重17.7公斤）搬至停於
    該處附近之車號8C-3482 號自小客車內，其二人再返回路邊
    再欲剪取其餘長段之電纜線時，因先前有不詳民眾目擊本件
    竊案並報警處理，經警員林華安等人趕至現場，正遇乙○○
    等二人在路邊欲剪取其餘長段電纜線時，其二人見有警員到
    來，倉皇中將上開大型油壓剪1 把及其餘長段電纜線棄置於
    現場路邊，並將車號8C-3482 號自小客車留置於現場，逕自
    現場路邊左側草叢處逃離現場，經警於現場路邊扣得上開油
    壓剪1 把及電纜線，並扣得上揭自小客車及置於車內之上述
    2段電纜線。
二、乙○○於逃離前開電纜線竊案現場後，因知其上開自小客車
    留於現場，惟恐為警追查發現其涉嫌前開竊案，竟另行起意
    ，基於未指定犯人誣告之犯意，於95年12月8 日13時5 分許
    ，至位於臺北縣板橋市○○路○ 段286 號之臺北縣政府警察
    局海山分局埔墘派出所，以其上開自小客車於95年12月7 日
    23 時 許原停於臺北縣板橋市○○路○ 段322 號前，於95年
    12月8 日12時50分許發現失竊之虛構事實，向該管之該所警
    員施柏任謊報竊案。嗣經承辦前開電纜線竊案之臺北縣政府
    警察局樹林分局柑園派出所警員，因在該竊案現場扣得上開
    自小客車而合理懷疑乙○○涉嫌前開電纜線竊案及謊報車輛
    失竊之誣告罪嫌，通知乙○○於同日至該派出所接受詢問，
    乙○○於8 日20時許至21時10分許之警詢中自白其係謊報車
    輛竊案。
三、案經被害人甲○○訴由（告訴竊盜）臺北縣政府警察局樹林
    分局報由臺灣板橋地方法院檢察署檢察官偵查起訴。
    理  由
壹、認定犯罪事實所憑之證據及理由：
一、相關證據證據能力之說明：
    (一)按被告以外之人於審判外之陳述，經當事人於審判程序同
      意作為證據，法院審酌該言詞陳述或書面陳述作成時之情
      況，認為適當者，得為證據，刑事訴訟法第159 條之5 第
      1 項定有明文。對於證人甲○○於警局領回失竊物品出具
      之贓物認領保管單（含該人具領物品時間及數量之陳述）
      ，被告及檢察官於本院審判程序均表示無意見而同意作為
      證據（見本院96年9 月6 日審判筆錄第9 頁），本院審酌
      該領據所含之陳述僅係關於證人甲○○對失竊物品之指認
      、領回，且經證人甲○○於本院作證時確認無訛（見同上
      筆錄第5 頁），依該領據作成時之外部情況，並無該供述
      證據係違法取得或信用性明顯過低之情形，認為適當，依
      刑事訴訟法第159 條之5 第1 項之規定，該領據所含之證
      人甲○○於警局領回經剪斷失竊之電纜線之陳述具有證據
      能力。
    (二)次按除顯有不可信之情況外，公務員職務上製作之紀錄文
      書、證明文書，均得作為證據，刑事訴訟法第159 之4 條
      第1 款定有明文，是除能證明有顯不可信之情況外，公務
      員依其職務所製作之紀錄文書及證明文書，當然具有證據
      能力。查：卷附之如事實欄一所示竊案之扣押筆錄、扣押
      物品目錄表，係承辦警員針對在竊案現場查扣何物之事實
      所作之記錄，係屬承辦警員根據當時現場實況所製作之紀
      錄文書；又卷附之被告向警方謊報其自小客車失竊時警員
      所製作之臺北縣政府警察局車輛失竊電腦輸入單、臺北縣
      政府警察局海山分局埔墘派出所受理各類案件紀錄表，其
      內關於被告報案時間之記載，亦屬承辦警員根據被告報案
      當時之時間所製作之紀錄文書；因對該等文書，警員有據
      實製作之義務，復無利害關係，被告亦始終未主張有任何
      顯不可信情況之例外條件存在，且於本院審判期日，檢察
      官及被告該等文書證據亦表示無意見（見同上筆錄第9 頁
      ），依刑事訴訟法第159 之4 第1 款規定，該等文書均應
      認具有證據能力。
    (三)卷附之顯示上開竊案現場查獲油壓剪、自小客車、於自小
      客車內查獲扣案之剪斷電纜線、現場路邊地面之電纜線、
      現場路況等影像之照片，屬非供述證據，不適用傳聞法則
      ，而因該等照片與被告本案竊盜犯行具有關聯性，亦有證
      據能力。
    (四)被告向警方謊報其自小客車失竊時警員根據被告陳述所製
      作臺北縣政府警察局車輛失竊電腦輸入單、臺北縣政府警
      察局海山分局埔墘派出所受理各類案件紀錄表，其內關於
      被告之車係停於何處遭竊之陳述，係屬被告對警員所為之
      陳述，非屬被告以外之人所為之陳述，與傳聞法則無涉，
      因被告該等陳述與被告本案未指定犯人誣告犯行具有關聯
      性，亦有證據能力。
二、訊據被告乙○○對於前揭其謊報自小客車失竊之誣告犯行，
    固坦承不諱，且坦承於警員據報趕至上開電纜線竊案現場時
    ，是其棄車逃離現場，惟辯稱：我駕車自中和回家時行經當
    地，於地上撿到電纜線，扣案油壓剪不是我的，我逃離現場
    是因看到警察很緊張云云（本院96年8 月17日審判筆錄第2
    至3頁） ，後又辯稱：當時只是我一個人，電纜線是我放入
    車內，我是在現場撿到電纜線，油壓剪是在現場的地上，不
    是我的，我有用油壓剪電纜線．我是硬剪，是一手拿住油壓
    剪，另用腳去踢油壓剪一直踢，剪掉電纜線，我報車子遺失
    ，是因很緊張，怕警察自車子找到我，說我竊取，電纜線我
    只剪一段，警車來，我就跑，車內的電纜線是我看到地上有
    剪好的，我就先放在車內云云（見本院96年9 月6 日審判筆
    錄第9 至10頁）。
三、經查：
    (一)經警在事實欄一所示竊案現場查獲扣案之車號8C-3482 號
      自小客車，登記之車主為被告，係警員林華安等人據報趕
      至竊案現場，被告見狀逃離現場時留於現場者，被告並未
      失竊該部自小客車，被告於95年12月8 日13時5 分許，至
      位於臺北縣板橋市○○路○ 段286 號之臺北縣政府警察局
      海山分局埔墘派出所，向警員施柏任報案稱：其上開自小
      客車於95年12月7 日23時許原停於臺北縣板橋市○○路○
      段322 號前，於95年12月8 日12時50分許發現失竊云云，
      純屬虛構之事實，為被告自承在卷，並經證人許華安於本
      院作證時結證發現上開自小客車留於電纜線竊案現場之事
      實明確（見本院96年9 月6 日審判筆錄第6 頁），且有上
      開電纜線竊案之扣押筆錄、扣押物品錄表、被告向埔墘派
      出所謊報竊案經由警員施柏任根據被告陳述製作之調查筆
      錄、臺北縣臺北縣政府警察局車輛失竊電腦輸入單、臺北
      縣政府警察局海山分局埔墘派出所受理各類案件紀錄表各
      1 份及留於電纜線竊案現場之自小客車照片1 幀在卷可稽
      （見96年度偵字第2813號卷＜下簡稱：偵字卷＞第4 至6
      頁、第16至19頁、第30至31頁、第34頁），則被告謊報其
      小客車失竊之誣告犯行，實堪以認定。
    (二)事實欄一所示之竊案，係警員林華安等人接獲民眾報案趕
      至現場，林華安見到現場有二人，該二人見到警車到時，
      皆往路旁左側草堆中跑去，逃離現場，警員下車未追到人
      ，回到現場，即見扣案之上開自小客車停於現場，另有一
      些剪斷之電纜線在地上，該自小客車內亦有剪斷之電纜線
      ，扣案之油壓剪係與地上之電纜線一起置於地面，在距離
      自小客車停放地點約2 、30步，林華安於到現場時有見到
      該二人有放下物品之動作，且往草堆中跑去，其看到該二
      人有放物品動作之地點即是發現油壓剪及電纜線之位置，
      地面及車內之電纜線係屬同一規格，其到現場時，自小客
      車後側車門係拉開，電纜線即放在座椅上，林華安認有必
      要查車主，去查後發現被告去報失竊等事實，為證人林華
      安於本院結證在卷（見本院96年9 月6 日第5 至8 頁）。
      證人即被害人甲○○於本院亦結證稱：本案查獲之電纜線
      皆是其本人所有，電纜線原本係整條完整未被切成段放在
      42 巷 工廠內，其在被竊前一日仍見到，被竊之物係49碼
      電纜線，該電纜線頗重，內包有3 蕊，其在警察通知到派
      出所時，已是被剪成3 、4 捆，偵查卷內所附之上開自小
      客車內放置之電纜線及現場地面之電纜線是其本人所有無
      誤等語（見本院96年9 月6 日筆錄第3 至5 頁），被告於
      警詢中亦自承：於其自小客車內查獲之二綑電纜線係其搬
      至車上等語（見偵字卷第8 至9 頁）。此外，並有卷附之
      扣押筆錄、扣押物品錄表各1 份，顯示扣案油壓剪與置於
      地面電纜線係置於同一地點、上開自小客車及該自小客車
      內後座置有剪斷之電纜線、現場景觀等影像之照片8 幀，
      在上開自小客車內查獲經被害人於派出所領回2 段電纜線
      （一長9.2 公尺、重27 .6 公斤、一綑長5.9 公尺、重
      17.7 公 斤）所出具之贓物認領保管單1 紙（該保管單僅
      記載於被告車上查扣之電纜線），暨扣案之大型油壓剪1
      把可證（見偵字卷第16至20頁、第26頁、第34至37頁）。
      又被告經樹林分局柑園派出所通知於95年12月8 日20時許
      至21時10分許接受警員詢問時（詢問者：康育綺、記錄者
      ：林華安），即經警員告知其涉嫌電纜線竊盜及誣告罪嫌
      ，有筆錄在卷可考（見偵字卷第7 至8 頁），顯見承辦警
      員因在電纜線竊案現場留有上開自小客車而已合理懷疑被
      告涉嫌前開電纜線竊案及謊報車輛失竊之誣告罪嫌。
    (三)被告雖以前詞置辯。惟按認定犯罪事實所憑之證據，並不
      以直接證據為限，即綜合各種間接證據，本於推理作用，
      為認定犯罪事實之基礎，如無違背一般經驗法則，尚非法
      所不許（最高法院44年臺上字第702 號判例意旨參照）。
      經查：
      (1)依證人林華安之證言，其當時在上開地點係看到二人行
        竊，且均係自路邊左側草叢一起逃離。又本案之電纜線
        重量頗重，此見卷附之贓物認領保管單所記載之電纜線
        僅2 段即共重達45.3公斤，自可明瞭。又本案電纜線內
        含3 蕊，且原係完整未被剪斷置於工廠內之事實，為證
        人甲○○結證明確，復有顯示該電纜線確係內含三蕊，
        電纜線頗為粗實，本案被剪斷之電纜線（含置於地面及
        置於車內者）之斷面相當平整之照片在卷可參（偵字第
        卷34頁上方照片、第36頁照片）。若非有人先將電纜線
        固定於扣案之大型油壓剪切口，再另有人利用油壓剪以
        垂直方式剪斷，斷不能有如此平整之切面。被告所稱：
        我有用油壓剪硬剪的，我是一手拿住油壓剪，另用腳去
        踢油壓剪一直踢，剪掉電纜線云云，核與該等電纜線之
        厚度及切面相違，難以採信。證人林華安所述：係看到
        二人等語，應與現場所留之跡證相符，且證人林華安所
        稱見到二人中之其中一人，應即為自承見到警員到場即
        棄車逃離現場之被告，被告所稱：僅其一人在場云云，
        顯屬虛妄，已見其所辯之情虛。
      (2)再者，若電纜線係他人自被害人工廠內竊出，且已使用
        油壓剪之工具將電纜線剪斷成段，顯見其等是有備而來
        ，在警員尚未出現，工廠主人亦不在現場，卷附照片亦
        顯示上開地點係深夜甚少人往來路段之情形下（見偵字
        第35頁），焉會將已竊取得手且已剪成段之電纜線連同
        油壓剪留於現場逕自離去，任由事後經過該處之被告拾
        取，被告所辯：電纜線及油壓剪皆被人置於地面，其行
        經現場看到而拾取云云，亦要與常情不符，殊難置信。
      (3)又被告於見警員到來，即棄車逃離現場，並至距離竊案
        頗遠不同分局轄區之海山分局埔墘派出所謊報車輛失竊
        之事實，業見前述。若僅係在路上見有電纜線而一時貪
        念拾起，縱使見有警員前來，內心或有些許之不安，但
        因現場仍留有自己之車輛，理應會留於現場向警員說明
        ，應不致於有倉皇至棄自己小客車於不顧逕自逃逸之地
        步，而被告刻意選擇不同分局之派出所謊報失竊，亦顯
        示其顯有若於同分局轄區內報案較可能會被發現行竊者
        即其本人之畏罪心理，若僅係單純拾物者又如何會有如
        此刻意安排之謊報失竊之動作。
      (4)綜合上揭證人之證言，現場扣案之車輛，遭剪斷電纜纜
        之情況，以及上揭間接證據，則：被告係與另一名不詳
        姓名、年籍人士，於深夜共乘被告自小客車至上址，自
        被害人工廠內竊出完整之長約49碼之電纜線置於路旁，
        持扣案之油壓剪將電纜線剪成段，以方便搬入車內置放
        之事實，實足以認定。被告上揭辯解要屬避重就輕之詞
        ，不足採信。至於扣案之大型油壓剪1 把，被告因否認
        竊盜犯行而否認屬其所有，惟依上揭事證已足認該把油
        壓剪係被告與另一名人士攜至現場供行竊之用，則該把
        油壓剪應屬被告或另一名人士其中一人之所有物之事實
        ，亦應可認定。又與被告共同行竊之人，斟酌被告係年
        滿20歲以上之成年人，而本案電纜線甚重，即使二人，
        亦需有相當大之力量始能搬運，本案且係深夜為之等情
        ，亦可足認：與被告同往為本案竊行之人亦為年滿20歲
        以上之成年男子。
四、綜上所述，本件事證明確，被告否認竊行之辯詞，要屬事後
    卸責之詞，不足採信，其竊盜及未指定犯人誣告罪，均洵堪
    認定。
貳、論罪科刑部分：
一、查扣案之大型油壓剪，屬金屬材質，頂部剪刀刀刃部分尖銳
    ，可剪斷本案粗厚之電纜線，有該把電線剪之照片在卷可證
    ，並經本院當庭提示觀覽無誤，持以行竊，於客觀上足以對
    人之生命、身體、安全構成威脅，自屬具有危險性之兇器，
    核被告攜帶扣案之油壓剪竊取電纜線之行為，係犯刑法第
    321 條第1 項第3 款之攜帶兇器竊盜罪。被告就該次竊行，
    與不詳姓名之成年人間，有犯意聯絡及行為分擔，均為共同
    正犯。公訴人意旨未提及共犯部分，尚有未洽。被告所犯如
    事實欄二所示之誣告犯行，係犯刑法第171 條第1 項之未指
    定犯人誣告罪。按犯刑法第171 條第1 項之罪，於所誣告之
    案件，裁判或懲戒處分確定前自白者，減輕或免除其刑，同
    法第172 條定有明文。查：被告於其所誣告之前開車輛竊盜
    案件尚在警方調查階段時，於95年12月8 日20時許至21時10
    分許之警詢中即已自白上揭謊報車輛竊案之事實，有警詢筆
    錄在卷可考（見偵字卷第7 至8 頁），且使該車輛竊盜案件
    無須進一步移送檢察官偵查，是其自白亦應屬在其所誣告之
    案件裁判確定前（含根本未進行裁判程序之情形）所為者，
    爰依上開法條之規定，減輕其誣告罪之法定刑。
二、茲審酌被告時值壯年，不思以正途獲取財物，竟為本件加重
    竊盜犯行，於事後又謊報車輛失竊，意圖誤導檢警偵辦方向
    ，於本案偵審中，再以前揭辯解避重就輕，並否認有共犯，
    顯見被告並無悔意，本不宜輕判，蒞庭檢察官具體求刑，對
    加重竊盜部分求處有期徒刑1 年2 月，對未指定犯人誣告部
    分求處有期徒刑4 月，固有見地，惟復斟酌除被告前於94年
    間，因犯施用第二級毒品罪，經本院裁定送觀察、勒戒，經
    勒戒結果，被判定無繼續施用毒品傾向，經臺灣板橋地方法
    院檢察署檢察官為不起訴處分確定外，其於本案發生前無其
    他前科，有臺灣高等法院被告前案紀錄表1 份在卷可查，素
    行非惡，並兼衡被告為國中畢業，職業為工，有其年籍資料
    在卷可查，智識程度不高，其本案竊得之財物電纜線皆留於
    現場，並未實際得利，未指定犯人誣告罪部分又符合自白減
    輕其刑之要件等一切情狀，認公訴人原求處被告之上揭有期
    徒刑，尚嫌過重，爰各量處如本判決主文所示之宣告刑，並
    對未指定犯人誣告罪部分之拘役刑，諭知易科罰金之折算標
    準。再查被告本案犯行之犯罪時間均在96年4 月24日以前，
    所犯合於中華民國96年罪犯減刑條例所列減刑條件，應依該
    條例第2 條第1 項第3 款規定，各減其上開宣告刑之2 分之
    1 ，其中拘役刑部分，依原宣告刑之標準，諭知減刑後刑期
    之易科罰金折算標準；且因減刑結果，被告上揭竊盜有期徒
    刑7 月部分，減為有期徒刑3 月又15日，依同條例第9 條規
    定，應併諭知易科罰金折算標準。至於被告前雖未曾受有期
    徒刑以上刑之宣告，但斟酌被告本案情節及其犯後否認竊盜
    犯行飾詞卸責之態度，實難認其有悔意，尚不宜宣告緩刑，
    附此敘明。
三、扣案之大型油壓剪1 把，應屬被告或其共犯所有，且供其為
    本件犯罪所用之物，已如前述，依刑法第38條第1 條第2 款
    規定，宣告沒收。
據上論斷，應依刑事訴訟法第284 條之1 、第299 條第1 項前段
，刑法第28條、第321 條第1 項第3 款、第171 第1 項、第172
條、第41條第1 項前段、第38條第1 項第2 款，刑法施行法第1
條之1 第1 項、第2 項前段，中華民國96年罪犯減刑條例第2 條
第1 項第3 款、第7 條、第9 條，判決如主文。
中　　華　　民　　國　　96　　年　　9 　　月　　20　　日
 　　　　　　     刑事第二庭    法　官　王復生
上列正本證明與原本無異。
如不服本判決，應於判決送達後十日內敘明上訴理由，向本院提
出上訴狀。
                                書記官   陳秀慧
中　　華　　民　　國　　96　　年　　9　　 月　　29　　日
附錄：本案論罪科刑法條全文
中華民國刑法第321條
（加重竊盜罪）
犯竊盜罪而有左列情形之一者，處 6 月以上、 5 年以下有期徒
刑：
一  於夜間侵入住宅或有人居住之建築物、船艦或隱匿其內而犯
    之者。
二  毀越門扇、牆垣或其他安全設備而犯之者。
三  攜帶兇器而犯之者。
四  結夥三人以上而犯之者。
五  乘火災、水災或其他災害之際而犯之者。
六  在車站或埠頭而犯之者。
前項之未遂犯罰之。
中華民國刑法第171條
（未指定犯人誣告罪）
未指定犯人，而向該管公務員誣告犯罪者，處 1 年以下有期徒刑
、拘役或3 百元以下罰金。
未指定犯人，而偽造、變造犯罪證據，或使用偽造、變造之犯罪
證據，致開始刑事訴訟程序者，亦同。
